【裁判字號】    96,訴,4526
【裁判日期】    971003
【裁判案由】    傷害致死
【裁判全文】
臺灣高雄地方法院刑事判決              96年度訴字第4526號
公  訴  人  臺灣高雄地方法院檢察署檢察官
被      告  丁○○
                      號
指定辯護人  本院公設辯護人  丙○○
上列被告因傷害致死案件，經檢察官提起公訴（95年度偵字第30
393 號），本院判決如下：
    主  文
丁○○犯過失致人於死罪，處有期徒刑壹年陸月，減為有期徒刑
玖月。
    事  實
一、丁○○於民國95年11月16日晚間7 時許，在高雄縣彌陀鄉○○○路159 號「俊男檳榔攤附設卡拉OK店」與友人林登源夫
    婦、乙○○（業經不起訴處分）、戊○○、謝順天、陳婉如
    等人飲酒唱歌，因酒後發生爭執，丁○○遭乙○○與戊○○
    共同毆打，經在旁友人將其等勸開後，丁○○仍心有不滿，
    於同日晚間10時許離開卡拉OK店後，尾隨乙○○搭載戊○○
    所共同騎乘之機車，適乙○○因尿急停車在高雄縣永安鄉維
    仁橋下如廁，丁○○趁機將乙○○之機車鑰匙取下，並與戊○○理論發生爭吵，乙○○如廁完後見丁○○與戊○○正在
    互毆，乙○○欲將丁○○與戊○○拉開，遂勒住丁○○頸部
    ，惟戊○○仍出拳毆打丁○○，嗣丁○○與戊○○分開後，
    丁○○始掙脫乙○○之束縛，丁○○本應注意當時戊○○酒
    醉，平衡感不佳，如遭受外力撞擊，可能因重心失穩而摔倒
    在地，如頭部不慎碰撞質地堅硬路面，可能導致頭部骨折、
    顱內出血致死，而當時並無不能注意之情形，竟疏未注意，
    見戊○○撥打行動電話找人過來打他，欲阻止戊○○，而以
    右手自正面勾住戊○○左邊頸部，不慎使戊○○因此倒地、
    頭部撞擊水泥地板，受有顱骨骨折併發硬腦膜上、下腔出血
    、蜘蛛網膜下腔出血等傷害，戊○○因而倒地不起，乙○○
    見狀當場向丁○○表示要其自行負責，隨即離去，戊○○因
    酒後頭部受傷嚴重，無法起身，丁○○經由路人協助以機車
    搭載戊○○，於同日晚間11時許將戊○○帶至友人林登源位
    於高雄縣彌陀鄉過港村成功巷72號住處休息，因誤以為戊○○僅是酒醉而未將其送醫，至隔日（17日）上午11時30分許
    ，林登源因發覺戊○○並非酒醉不醒始將之送醫，戊○○仍
    因顱骨骨折併發硬腦膜上、下腔出血、蜘蛛網膜下腔出血等
    頭部外傷、顱內出血而不治死亡。
二、案經戊○○之妻甲○○告訴暨高雄縣警察局岡山分局報請臺
    灣高雄地方法院檢察署檢察官相驗後偵查起訴。
    理  由
壹、證據能力方面：
一、證人乙○○於警詢時陳述之證據能力：
    按被告以外之人於審判外之言詞或書面陳述，除法律有規定
    者外，不得作為證據，刑事訴訟法第159 條第1 項定有明文
    。查證人乙○○為被告丁○○以外之人，其於警詢之陳述，
    係被告以外之人於審判外之言詞陳述，依刑事訴訟法第159
    條第1 項規定，原則上無證據能力，且證人乙○○於警詢時
    之陳述，核與其於本院審理時證述之情節大致相符，亦查無
    刑事訴訟法第159 條之3 所定各款情形，被告、辯護人於本
    院準備程序復否認上開證據方法之證據能力（本院卷第46頁
    ），依上開說明，應認證人乙○○於警詢時之陳述，無證據
    能力。
二、證人林登源、陳婉如於警詢時陳述之證據能力：
    按被告以外之人（包括證人、鑑定人、告訴人、被害人及共
    同被告等）於審判外之陳述雖不符刑事訴訟法第159 條之1
    至之4 等4 條之規定，而經當事人於審判程序同意作為證據
    ，法院審酌該言詞陳述或書面陳述作成時之情況，認為適當
    者，亦得為證據；當事人、代理人或辯護人於法院調查證據
    時，知有刑事訴訟法第159 條第1 項不得為證據之情形，而
    未於言詞辯論終結前聲明異議者，視為有前項之同意，同法
    第159 條之5 定有明文。本件證人林登源、陳婉如均屬被告
    以外之人，渠等於警詢中之證述，於本院審判時，檢察官、
    被告、辯護人均未聲明異議，本院審酌該證據作成時並無不
    當取供之情況，認為適當，得為證據，合先敘明。
三、證人乙○○於偵查中證述之證據能力：
    按被告以外之人於偵查中向檢察官所為陳述，除顯有不可信
    之情況者外，得為證據，同法第159 條之1 第2 項定有明文
    。證人乙○○於檢察官偵查中所為之陳述，業經具結而為證
    述，查無檢察官在偵查時有不法取供之情形，且證人乙○○
    業經本院行交互詰問程序，被告之對質詰問權已獲得保障，
    依上說明，證人乙○○於偵查中之證詞自具有證據能力。
貳、實體方面：
一、上開犯罪事實，業據被告丁○○於警詢、偵查及本院坦承不
    諱（95年度偵字第30393 號卷，下稱偵1 卷第9 至10頁、95
    年度相字第2096號卷，下稱相字卷第40至42頁、本院卷第88
    頁），核與證人乙○○於偵查中證述：96年11月16日晚上，
    伊載被害人回家，到維仁橋下，伊停車上廁所，回來見到被
    告跟死者爭吵打起來，伊有過去勒住被告脖子，要被告不要
    跟被害人打架，伊過去拉開他們，被告用手扣住被害人脖子
    ，被害人就倒地等語（相字卷第42-1至43-1頁），及於本院
    證稱：伊載戊○○要回家，剛好到橋下，因為伊尿急，就去
    小便，後來被告追過來，被告就跟戊○○發生爭吵，當時伊
    在旁邊小便，伊有看到戊○○先打被告一下，後來2個 人就
    打起來，伊趕過去勸架，伊勾住被告，他們就分開了；伊有
    勒住被告脖子，戊○○有再打被告2 下，後來被告自己掙脫
    ；當時戊○○在打電話要叫人過來，被告與戊○○面對面，
    被告就跑過去用右手伸到戊○○的脖子勾住戊○○左邊的脖
    子，然後戊○○就倒在地上，當時地上是水泥混凝土；被告
    勾住戊○○脖子之前，當時他們已經被伊勸開了等語（本院
    卷第63至66頁），及證人林登源於警詢時證述：95年11月16
    日晚間在卡拉OK現場，有戊○○、乙○○、綽號龜大、綽號
    阿吉（即被告）男子、伊夫婦、及1 名不知名女子，該女子
    是阿吉叫去的，當時飲酒過程中，阿吉突然要把酒倒在地上
    ，伊立即阻止他，阿吉男子就將桌子掀翻，翻桌後伊等大約
    22時就離開，大約23時許，被告騎機車載戊○○至伊家裡，
    伊以為戊○○酒醉，是被告將戊○○扶進去，當時戊○○只
    跟伊講他頭痛，然後就去睡覺，伊看見他後腦有傷痕，大約
    1 公分寬，伊幫戊○○擦完軟膏後戊○○就睡著；伊當時以
    為他酒醉，所以未將他送醫；伊大約95年11月17日11時許在
    自宅房間，發現戊○○不對勁，即報警叫救護車將其送醫等
    語（偵1 卷第17至19頁），證人陳婉如於警詢時證稱：（95
    年11月16日）晚上在卡拉OK店內，因為乙○○開口要丁○○
    請客，丁○○依約請客，並同時將最後6 瓶啤酒全打開，此
    舉引起乙○○對丁○○不滿，說「請客很了不起嗎? 」，接
    下來戊○○說「要請客也不要這麼囂張」並罵丁○○幹你娘
    ，丁○○一聽就將桌子掀翻，翻桌後就被林登源打一耳光，
    接著戊○○及乙○○就出拳打丁○○，然後伊就將他們勸開
    ，大家就離開；伊後來走出店外已不見戊○○、乙○○，但
    有看到丁○○騎機車往永安鄉方向行駛，伊就打電話給丁○○，勸其回頭不要再鬧事了，之後伊就被謝順天載回林登源
    住處等候，大約等了20至30分鐘後，就看見丁○○騎車載戊○○回林登源住處，並看見戊○○後腦擦傷及後衣領有血跡
    ，伊等就立即將戊○○扶至林登源住處休息，只聽見戊○○
    喊頭痛和全身無力無法動彈，伊等共同商量如何將戊○○送
    醫，但最後因為大家湊不出錢，伊等觀察認為戊○○酒醉睡
    著，就沒有將他送醫等語（偵1 卷第27至28頁）大致相符，
    並有臺灣高雄地方法院檢察署法醫驗斷書影本1 份在卷為憑
    （相字卷第50至57頁）。被害人因生前遭外力撞擊、顱骨骨
    折併發硬腦膜上、下腔出血、蜘蛛網膜下腔出血等頭部外傷
    、顱內出血死亡，其顱內出血似無對撞傷之型態，而為單純
    之撞擊傷，死亡方式研判為「他為」之事實，有法務部法醫
    研究所96年3 月19日法醫所（96）醫鑑字第0961100346號法
    醫證物審查鑑定書影本1 份附卷可稽（相字卷第87至90頁）
    。
二、公訴意旨固謂被告遭乙○○勒住脖子，由戊○○出拳毆打被
    告，被告於掙脫後係基於傷害之犯意，出拳毆打被害人，並
    推倒被害人，致其倒地不起，嗣經送醫仍不治死亡，因認被
    告所為，係犯行法第277 條第2 項之傷害致死罪云云。惟刑
    法上傷害致人於死罪，須以傷害行為，與死亡結果之發生，
    有因果關係之聯絡為成立要件，如死亡原因非由傷害行為所
    發生，尚不得使行為人負傷害致人於死罪責。依前揭證人乙○○之證述可知，被告與被害人在高雄縣永安鄉維仁橋邊互
    毆時，已因證人乙○○勒住被告頸部而將被告與被害人拉開
    ，斯時被告對被害人之傷害行為已經結束，此部分之因果關
    係業已中斷，被告與被害人分開後，係見被害人撥打行動電
    話欲找人到現場，被告始另行出手勾住被害人脖子而致被害
    人跌倒，並無另行毆打被害人之行為，本件被害人之死亡，
    非因被告對之為傷害行為所生，與傷害致死之構成要件自有
    未合。再依當時客觀情形判斷，被害人於本案發生當晚有飲
    酒，其平衡感因飲酒產生障礙，被告本應注意被害人有可能
    於受外力撞擊時，因酒後平衡感不佳，重心失穩而摔倒在地
    ，如頭部不慎碰撞質地堅硬路面，可能導致頭部骨折、顱內
    出血致死，而當時並無不能注意之情形，竟疏未注意，仍出
    手勾住被害人脖子欲阻止被害人打電話，被害人因此重心不
    穩而跌倒，不慎頭部撞擊水泥地面，致被害人受有顱骨骨折
    併發硬腦膜上、下腔出血、蜘蛛網膜下腔出血等傷害，且事
    後被害人有表示頭痛，並有全身無力之狀況，被告卻僅將被
    害人送至林登源上址住處休息，未即時將被害人送醫救治，
    致被害人因受有上開傷害且延誤就醫而死亡，被告對此項結
    果之發生，應有過失，且其過失與被害人之死亡結果間，存
    有相當因果關係至明。
三、綜上所述，被告對於被害人之死亡，應負過失致死罪責，本
    案事證明確，被告犯行堪以認定，應依法論科。
四、核被告所為，係犯刑法第276 條第1 項之過失致人於死罪。
    公訴意旨認被告係犯同法第277 條第2 項傷害致人於死罪，
    尚有未合，惟其基本事實仍屬同一，本院自應予以審理，並
    變更其起訴法條。爰審酌被告於本案發生之前，未曾受有期
    徒刑以上刑之宣告，有臺灣高等法院被告前案紀錄表在卷可
    稽，被告僅因酒後與被害人發生細故，即於深夜跟隨被害人
    理論，因遭被害人毆打而與被害人互毆後，見被害人打電話
    欲找人到場，即出手阻止而不慎致被害人跌倒頭部撞擊地面
    受傷，雖事後將被害人帶至友人林登源住處休息，卻未即時
    將被害人送醫，導致被害人死亡結果之過失程度，所生危害
    情節嚴重，迄今未能與被害人家屬達成和解、賠償損失，惟
    犯後坦承犯罪經過等一切情狀，量處如主文所示之刑，以資
    懲儆。又被告犯罪時間係在95年11月16日，係在96年4 月24
    日以前，且所犯非中華民國九十六年罪犯減刑條例第3 條第
    1 項所定不予減刑之罪，則依該條例第2 條第1 項第3 款、
    第7 條之減刑規定，應減其宣告刑2 分之1 。
據上論斷，應依刑事訴訟法第299 條第1 項前段、第300 條，刑
法第276 條第1 項，中華民國九十六年罪犯減刑條例第2 條第1
項第3 款、第7 條、第9 條，刑法施行法第1 條之1 ，判決如主
文。
本案經檢察官己○○到庭執行職務。
中    華    民    國    97    年    10    月    3     日
                  刑事第八庭審判長法  官  李璧君
                                  法  官  鄭峻明
                                  法  官  曾鈴
以上正本證明與原本無異。
如不服本判決應於收受本判決後10日內向本院提出上訴書狀，並
應敘述具體理由，如未敘述上訴理由者，應於上訴期間屆滿後20
日內補提理由書狀於本院（均須按他造當事人之人數附繕本）「
切勿逕送上級法院」。
中    華    民    國    97    年    10    月    6     日
                                  書記官  曾秀鳳
附錄本判決論罪科刑法條：
中華民國刑法第276條第1項
（過失致死罪）
因過失致人於死者，處 2 年以下有期徒刑、拘役或 2 千元以下罰金。


司法院資訊處製作；財團法人民間司法改革基金會備份。
